臺灣高等法院民事判決　九十年度上字第七八九號
　　　上　訴　人
　　　即被上訴人　甲○○
　　　即　上訴人　乙○○
右當事人間分配剩餘財產事件，上訴人對於中華民國九十年六月二十日臺灣士林地方
法院八十九年家訴字第二九號第一審判決提起上訴，本院判決如左：
　　　主　　　文
原判決關於命上訴人乙○○給付逾新台幣貳佰肆拾參萬零肆佰陸拾參元本息部分及該
部分假執行之宣告，暨命上訴人乙○○負擔訴訟費用之裁判均廢棄。
右開廢棄部分，上訴人甲○○在第一審之訴及假執行之聲請均駁回。
乙○○其餘上訴駁回。
甲○○上訴駁回。
第一審關於命乙○○負擔訴訟費用部分及第二審訴訟費用關於乙○○上訴部分，由上
訴人乙○○負擔十分之九，餘由上訴人甲○○負擔。第二審訴訟費用關於上訴人甲○
○上訴部分，由甲○○負擔。
　　　事　　　實
甲、上訴人即被上訴人甲○○方面：
壹、聲明：
一、原判決不利於上訴人部分廢棄。
二、被上訴人乙○○應再給付上訴人甲○○新台幣（下同）一百七十八萬六千六百十
　　一元，並自八十九年七月十六日起至清償日止，按週年利率百分之五計算利息。
三、請准供擔保宣告假執行。
四、駁回對造之上訴。
貳、陳述：除引用原判決書之記載外，補稱略以：
一、本件房屋、基地之價值，應以上訴人甲○○於原審所提出之鑑定報告為準。
二、被上訴人所裝設之00000000號電話，是被上訴人私自裝設在其個人房間
　　內之電話，家人及孩子均無法使用，電話費為其個人開支，並非家庭生活費用，
　　不應由上訴人負擔。上訴人在原審所提出之菜錢收據五張，是被上訴人每個月收
　　到上訴人給付菜錢之證明，收據是要給上訴人收存的，此項菜錢並非給被上訴人
　　生活，是要被上訴人買菜煮給全家人吃飯用的，是全家的生活費，不是給被上訴
　　人個人的生活費，更何況被上訴人拿了錢，並未去買菜，也不煮飯給小孩吃，因
　　而上訴人無需繼續支付給被上訴人，被上訴人既然不去買菜，即無理由要求給付
　　菜錢，茲竟拿該菜錢收據向上訴人提出請求給付，顯無理由。
三、被上訴人乙○○就兩造離婚事件請求上訴人甲○○給付非財產上之損害二百萬元
　　乙節，被上訴人乙○○應另案請求，判決確定後始能主張抵銷。
參、證據：除引用原審立證方法外，補提：0000000號電話費收據影本二十一
　　紙。
乙、被上訴人即上訴人乙○○方面：
壹、聲明：
一、原判決不利於上訴人乙○○部分廢棄。
二、右開廢棄部分，被上訴人甲○○在第一審之訴及假執行之聲請均駁回。
三、對造甲○○之上訴駁回。
貳、陳述：除引用原判決書之記載外，補稱略以：
一、系爭房地固屬上訴人乙○○於兩造婚姻關係存續中取得之原有財產，然經台灣士
　　林地方法院拍賣結果，其市價僅七百二十五萬元。上訴人乙○○係於八十八年一
　　月十八日兩造婚姻關係存續中，以系爭房地設定抵押，向第三人彰化商業銀行股
　　份有限公司辦理貸款，至八十九年二月三日兩造婚姻關係消滅時止，上訴人乙○
　　○尚負應償還彰化銀行借款本息六百五十六萬零一百三十六元之債務。以系爭房
　　地市價七百二十五萬元，扣除土地增值稅一十四萬五千八百一十四元，再扣除上
　　訴人乙○○於兩造婚姻關係存續中所負債務六百五十六萬零一百三十六元後，上
　　訴人乙○○之剩餘財產實係五十四萬四千零五十元。
二、原審酌定兩造剩餘財產之差額應平均分配，顯失公平。
三、被上訴人甲○○請求分配兩造剩餘財產差額，於法無據：
１、查被上訴人甲○○積欠上訴人乙○○自八十五年六月三十日起至八十九年四月二
　　十五日止之日常生活費六十八萬七千五百元，以及水電費、電話費、瓦斯費、清
　　潔費共六萬六千零五十五元等。
２、被上訴人甲○○前係因惡意遺棄上訴人乙○○，且在繼續狀態中，遭　鈞院於以
　　八十七年度家上字第二四一號判決「准上訴人（乙○○）與被上訴人（甲○○）
　　離婚」確定，以致上訴人乙○○受有精神上損害。據此上訴人乙○○本得依民法
　　第一千零五十六條第二項規定，請求被上訴人甲○○給付慰撫金二百萬元，作為
　　非財產上損害賠償。
３、縱認兩造之剩餘財產間存有差額五十二萬五千九百零一元，經上訴人乙○○以其
　　得請求被上訴人甲○○給付之日常生活費六十八萬七千五百元，與水電費、電話
　　費、瓦斯費、清潔費共六萬六千零五十五元，以及慰撫金二百萬元為抵銷結果，
　　被上訴人甲○○顯已無請求分配兩造剩餘財產差額之權利。
參、證據：除引用原審立證方法外，補提：信義房屋、永慶房屋、駿達房屋之鑑價報
　　告各一份、台灣士林地方法院民事執行處通知（含分配表）影本、最高法院八十
　　九年度台上字第二三一號裁定、本院八十七年度家上字第二四一號判決、誠康公
　　司鑑定書、彰化商業銀行放款帳戶資料表、不動產抵押實查鑑定表、拍賣不動產
　　筆錄、拍賣公告、執行處通知、台北市稅捐稽徵處士林分處函。
丙、本院依職權調閱原法院八十七年度婚字第二一三號兩造離婚事件全卷。
　　　理　　　由
一、上訴人甲○○起訴主張：兩造於民國七十年九月八日結婚，於八十九年間經法院
　　判決離婚（本院八十八年七月六日八十七年度家上字第二四一號判決、最高法院
　　八十九年一月二十一日裁定），婚前雙方皆無恒產，婚後由上訴人甲○○出資於
　　七十四年十一月廿二日買受坐落台北市○○區○○段一小段０四四七—００００
　　地號土地，持分五０００分之二七，以及其上建號一０八三四—０００（門牌號
　　碼台北市○○路○段廿一巷四十五弄二號二樓）建物，所有權全部（下稱系爭房
　　地），均登記為上訴人乙○○所有。上訴人甲○○因婚後所得皆用於家用及買受
　　系爭房地，是以並無增加任何財產，而上訴人乙○○則增加系爭房地，系爭房地
　　依現時市場行情為新臺幣（下同）九百五十萬二千元，扣除自用宅優惠稅率土地
　　增值稅卅五萬元，餘值為九百十五萬二千元，其中之半數為四百五十七萬六千元
　　，此為上訴人乙○○婚後所增加之財產，上訴人乙○○並無其他負債。因兩造婚
　　姻關係存續中，雙方並無約定任何財產制，依民法第一千零五條之規定，以法定
　　財產制為兩造之夫妻財產制，今因雙方已經離婚，爰依民法第一０三０條之一第
　　一項規定訴請上訴人乙○○給付四百五十七萬六千元（即系爭房地淨值九百一十
　　五萬二千元之一半）並自起訴狀繕本送達翌日起至清償日止，按年息百分之五計
　　算之利息。
    上訴人乙○○對兩造於民國七十年九月八日結婚，於八十九年間經法院判決離婚
    ，兩造婚姻關係存續中未約定夫妻財產制，及系爭房地為上訴人乙○○於兩造婚
　　姻關係存續中取得之原有財產等情不爭執。惟以：系爭房地經原法院執行處拍賣
　　，其市價僅七百二十五萬元，應扣除土地增值稅一十四萬五千八百一十四元，又
　　乙○○於八十八年一月十八日以系爭房地設定抵押，向第三人彰化銀行股份有限
　　公司（下稱彰化銀行）辦理貸款，迄八十九年二月三日兩造婚姻關係消滅時止，
　　乙○○尚負應償還彰化銀行本息六百五十六萬零一百三十六元之債務，乙○○之
　　剩餘財產價值僅五十四萬四千零五十元。又上訴人甲○○自八十五年六月三十日
　　起至兩造離婚時止，將其原有財產恣意花費殆盡，完全不負擔家庭生活所需費用
　　，其請求平均分配兩造剩餘財產差額，顯失公平。又上訴人甲○○積欠上訴人乙
    ○○自八十五年六月三十日起至八十九年四月二十五日止之日常生活費六十八萬
　　七千五百元，以及水電費、電話費、瓦斯費、清潔費共六萬六千零五十五元等；
　　另上訴人甲○○係因惡意遺棄乙○○，且在繼續狀態中，遭本院以八十七年度家
　　上字第二四一號判決「准上訴人（乙○○）與被上訴人（甲○○）離婚」確定，
　　以致上訴人乙○○受有精神上損害，據此上訴人乙○○本得依民法第一千零五十
　　六條第二項規定，請求上訴人甲○○給付慰撫金二百萬元，作為非財產上損害賠
　　償。縱認上訴人乙○○對甲○○負有本件給付剩餘財產債務，上訴人乙○○主張
　　以上開甲○○所負債務抵銷之，上訴人甲○○本件請求已無理由等語資為抗辯。
    （原審命上訴人乙○○給付上訴人甲○○二百七十八萬九千三百八十九元及自八
    十九年七月十六日起至清償日止按年息百分之五計算之利息，並駁回上訴人甲○
　　○其餘之訴。兩造各就其敗訴部分提起上訴。）
二、經查兩造於民國七十年九月八日結婚，嗣經本院八十八年七月六日八十七年度家
　　上字第二四一號判決，以甲○○惡意遺棄乙○○在繼續狀態中為由，依民法第一
　　千零五十二條第一項第五款規定判決准乙○○與甲○○離婚，並經最高法院八十
　　九年一月二十一日八十九年度台上字第二三一號裁定駁回甲○○之上訴，該裁定
　　並於八十九年二月三日送達甲○○之訴訟代理人。兩造於婚姻關係存續中未訂立
　　夫妻財產制，上訴人乙○○於七十四年十二月七日取得系爭房地所有權（原因發
　　生日期七十四年十一月二十二日），系爭房地為乙○○之原有財產，兩造八十九
　　年二月三日離婚時，系爭房地仍登記為上訴人乙○○所有等情，有上訴人甲○○
　　提出之戶籍謄本、不動產登記簿謄本可稽，並經本院調閱上開兩造離婚事件案卷
　　無誤，復為兩造所不爭執，堪認為真正。
三、上訴人甲○○主張其因婚後所得皆用於家用及買受系爭房地，是以並無增加任何
　　財產，而上訴人乙○○則增加系爭房地，系爭房地依現時市場行情為九百五十萬
　　二千元，扣除自用宅優惠稅率土地增值稅卅五萬元，餘值為九百十五萬二千元，
　　其中之半數為四百五十七萬六千，依民法第一千零三十條之一第一項定，請求上
　　訴人乙○○給付四百五十七萬六千元並加計遲延利息。上訴人乙○○則以上開情
　　詞置辯。經查：
１、按夫妻未以契約訂立夫妻財產者，除本法另有規定外，以法定財產制為其夫妻財
    產制。又聯合財產關係消滅時，夫或妻於婚姻關係存續中所取得而現存之原有財
    產，扣除婚姻關係存續中所負債務後，如有剩餘，其雙方剩餘財產之差額，應平
    均分配。但因繼承或其他無償取得之財產不在此限。依前項規定平均分配顯失公
　　平者，法院得酌減其分配額，民法第一千零五條、第一千零三十條之一第一、二
　　項分別定有明文。
２、茲審酌上訴人甲○○得請求分配之剩餘財產為若干？
(1)、
、查系爭房地經原法院執行處於九十一年五月十七日拍賣，拍定價格為七百二十五
　　萬元，其應納土地增值稅為一十四萬五千八百一十四元，有上訴人乙○○提出之
　　拍賣不動產筆錄及台北市稅捐稽徵處士林分處函可稽，堪認為真正。雖上訴人甲
　　○○爭執事隔經年，房地產下滑及上訴人乙○○訴訟代理人於原審主張不再請求
　　鑑定云云。查上訴人乙○○八十八年一月十八日以系爭房地向彰化銀行設定抵押
　　貸款，彰化銀行於八十七年十二月三十一日所為之不動產抵押實查鑑定表，對系
　　爭房地時價評估為七百九十二萬九千餘元，有鑑定表乙紙可按（見本院卷第一四
　　九頁）。又上訴人乙○○訴訟代理人於原審雖謂不再請求鑑定，但其亦併陳明「
　　應以彰銀核貸時的七００萬元為依據」（見原審卷第二冊第一頁），是上訴人甲
　　○○上開主張並無足取。
、上訴人乙○○抗辯其於八十八年一月十八日向彰化銀行貸款三百五十萬元，迄八
　　十九年二月三日兩造婚姻關係消滅時止，乙○○尚負應償還彰化銀行本息六百五
　　十六萬零一百三十六元之債務，係婚姻關係存續中所負債務，應予扣除云云。
　　查七十四年六月三日修正公布之聯合財產，係參酌瑞士民法之立法精神，而增訂
　　民法第一千零三十條之一之規定。而為防止配偶一方故意減少其財產使他方分配
　　之期待權受影響，瑞士民法特於第二百零八條第一項規定追加計算所得，以為衡
　　平。本件上訴人乙○○於八十七年六月三日間，即對甲○○提起離婚訴訟，復於
　　八十八年一月十八日向彰化銀行貸款三百五十萬元，則上訴人乙○○貸款之時，
　　當可預見倘受勝訴判決確定時，將有剩餘財產分配之問題，為防止配偶一方故意
　　減少其財產使他方分配之期待權受影響，違反分配剩餘財產之立法精神，揆諸前
　　揭說明，上訴人乙○○自應舉證證明就該筆在離婚訴訟進行中，所貸得之款項，
　　係為維持家庭生活所必需，而非為其個人利益或意圖減少剩餘財產，損害甲○○
　　受分配之權利而貸款。惟上訴人乙○○就此並未能舉證以實其說，是其此部分之
　　貸款，雖係於婚姻關係存續中所負之債務，揆諸前揭說明，仍不能予以扣除，以
　　示公平。
(2)、上訴人甲○○主張其原有財產中，車輛是八十一年份福特一千八百西西箱型車，
　　目前車價折舊結果為零；志聯工業股份有限公司之股票共一萬二千一百六十六股
　　，目前股價每股為一‧四四元，合計共值一萬八千一百四十九元，並提出股票影
　　本十五張、證券行情表一紙為證，上訴人乙○○就此並未爭執，自堪信為真實。
(3)、綜上所述，本件上訴人甲○○於離婚時之剩餘財產，為志聯工業股份有限公司之
　　股票共一萬二千一百六十六股，每股一‧四四元，合計共值一萬八千一百四十九
　　元。而上訴人乙○○之剩餘財產，為系爭房地之剩餘價值七百一萬四千一百八十
　　六元（0000000-000000=0000000）。是本件兩造之剩餘財產差額應為七百零八萬
　　六千零三十七元（00000000-00000=0000000）。
３、上訴人乙○○主張上訴人甲○○有婚姻暴力、與人通姦、未盡養家責任、脫產，
　　隱瞞財產、故意忽略扣除乙○○負債情事、故意輕忽離婚過失責任、故意忽視系
　　爭房地乃乙○○購置等情事，是上訴人甲○○於財產之增加並無貢獻，其請求平
　　均分配剩餘財產顯失公平，應予酌減其分配額云云。
　　查上訴人甲○○辯稱於結婚之初，每日給乙○○三百元生活費，至八十三年起增
　　加為每日五百元，上訴人乙○○對此亦不爭執，則上訴人甲○○於婚後有負擔家
　　計，應無疑義。即便上訴人甲○○有上訴人乙○○所指上述情事，然此與所謂對
　　家庭財產增加毫無貢獻，並不符合，則上訴人乙○○抗辯應依民法第一千零三十
　　條第二項之規定酌減上訴人甲○○就兩造剩餘財產之分配額，以免使其獲得非份
　　之利益云云，尚不足採。
４、從而，上訴人甲○○得請求之剩餘財產為三百五十四萬三千零一十八元（708637
    /2=0000000）。
四、上訴人乙○○主張上訴人甲○○對其負有下述債務，其得與本件對甲○○所負債
    務抵銷之。茲審酌如次：
１、
(1)、上訴人乙○○主張上訴人甲○○積欠上訴人乙○○自八十五年六月三十日起至八
　　十九年四月二十五日止之日常生活費六十八萬七千五百元，以及水電費、電話費
　　、瓦斯費、清潔費共六萬六千零五十五元等，並提出台灣士林地方法院士院仁執
　　字第一三九五０號債權憑證影本一紙、水費單收據影本二十二紙、台灣電力公司
　　電費通知及收據聯影本二十三紙、中華電信股份有限公司電信費收據影本四十八
　　紙、陽明山瓦斯股份有公司瓦斯費收據聯影本二十三紙、清潔費收據影本十六紙
　　等為據。上訴人甲○○雖不爭執於上開時間內確未給付上訴人乙○○生活費之情
    ，惟辯稱上訴人乙○○所提出之部分單據乃甲○○繳完後，放在家裡，為乙○○
    拿去，當成她繳費之主張；且上訴人乙○○將甲○○趕出家門，不得回家，以後
    之支出均為上訴人乙○○自己生活所花費，乙○○既自承自八十五年間開始外出
    工作，月入二萬餘元，即無理由要求上訴人甲○○負擔；又上訴人乙○○所裝設
    之00000000號電話，係供其個人使用，並非家庭生活費用；乙○○於原
    審所提出之菜錢收據五張，是乙○○每個月收到甲○○給付菜錢之證明，收據是
    要給甲○○收存的，此項菜錢是要乙○○買菜煮給全家人吃飯用的，是全家的生
    活費，更何況乙○○拿了錢，並未去買菜，也不煮飯給小孩吃，因而上訴人甲○
    ○無需繼續支付之理等語。
(2)、查原法院八十五年度執字第一八三五號債權憑證所載執行名義內容「債務人（即
　　甲○○）願自民國八十三年五月一日起，於婚姻關係存續中每隔十日給付聲請人
　　（即乙○○）五千元作為日常生活費用。」（見原審卷第一冊第一二五頁）。是
    堪認上訴人甲○○承諾於兩造婚姻關係存續中，每十日給付被上訴人乙○○五千
　　元，並未附加任何條件，上訴人甲○○以上訴人乙○○未盡家庭主婦之責，無權
　　依約請求日常生活費用云云，即不足採。從而，上訴人乙○○主張上訴人甲○○
　　積欠其自八十五年六月三十日起至八十九年二月三日（兩造離婚之日）止之日常
　　生活費計六十四萬六千五百元[15000*(6+12*3+1)+500*3=646500] 部分為可採。
　　又上訴人乙○○於原審提出之菜錢收據五紙（原審卷第二冊第三九至四一頁被證
　　十四）係用以主張甲○○給付家庭日常生活費之苛刻（見原審卷第二冊第二九頁
　　），並非持該菜錢收據主張上訴人甲○○應給付其生活費。上訴人甲○○謂乙○
　　○既然不去買菜，即無理由要求給付菜錢云云，顯係誤會，併予敘明。
(3)、按家庭生活費用，夫無支付能力時，由妻就其財產之全部負擔之，修正前民法第
    一千零二十六條定有明文。又聯合財產，由夫管理。但約定由妻管理時，從其約
    定。其管理費用由有管理權之一方負擔。又左列債務由夫負清償之責：夫於結婚
    前所負之債務。夫於婚姻關係存續中所負之債務。妻因第一○○三條所定代理行
　　為而生之債務。民法第一千零一十八條、第一千零二十三條分別定有明文。
    上訴人甲○○雖辯稱乙○○所提部分單據係上訴人甲○○繳費，然並未舉證以實
　　其說。又縱電話係由上訴人乙○○自己使用，惟其仍屬家庭生活費用，應由夫即
　　甲○○負擔，從而上訴人乙○○主張上訴人甲○○積欠其水費、電費、電話費、
　　瓦斯費、清潔費共六萬六千零五十五元乙節應堪採信。
(4)、依上所述，上訴人甲○○對上訴人乙○○負有日常生活費債務六十四萬六千五百
　　元及管理費六萬六千零五十五元，合計七十一萬二千五百五十五元。
２、
(1)、上訴人乙○○主張上訴人甲○○係因惡意遺棄乙○○，且在繼續狀態中，經本院
　　以八十七年度家上字第二四一號判決「准上訴人（乙○○）與被上訴人（甲○○
　　）離婚」確定以致上訴人乙○○受有精神上損害，據此上訴人乙○○本得依民法
　　第一千零五十六條第二項規定，請求上訴人甲○○給付慰撫金二百萬元，作為非
　　財產上損害賠償云云。上訴人甲○○則抗辯上訴人乙○○應另案請求，判決確定
    後始能主張抵銷云云。
(2)、按夫妻之一方，因判決離婚而受有損害者，得向有過失之他方，請求賠償。前項
    情形，雖非財產上之損害，受害人亦得請求賠償相當之金額，但以受害人無過失
　　者為限，民法第一千零五十六第一、二項定有明文。
    查本院八十八年七月六日八十七年度家上字第二四一號判決認「本件被上訴（即
    甲○○）人於上訴人（即乙○○）所提起之履行同居之訴事件中經本院勸喻和解
    ，而於八十六年二月二十日與上訴人和解成立，被上訴人願返回兩造設籍住所即
    台北市○○路與上訴人履行同居之義務後，始終並未與上訴人同房（見本院卷第
    一二二頁及第一二三頁上訴人所提出兩造分床及分房之現場照片），且將原所奉
    祀之祖先牌位遷離前開住所，並將兩造所生之長女李偉婷遷往其現居所即台北縣
    三重市同住，被上訴人僅於午間或晚間返回台北市○○路住處探視次女李詩鈞後
    ，即復返回台北縣三重市居所，此均為被上訴人所不爭執，顯見被上訴人確無意
    願返家與上訴人履行同居，以維持雙方共同生活，且在繼續狀態中，從而上訴人
    主張被上訴人有惡意遺棄伊，且在繼續狀態中，因依據民法第一千零五十二條第
    一項第五款規定，請求判決兩造離婚，自屬有據，應予准許。」等情，有上開判
    決可按。從而上訴人乙○○主張其因判決離婚而受有非財產上之損害，且其並無
    過失乙節，即堪認為真正。上訴人乙○○自得依民法第一千零五十六條第二項規
    定，請求上訴人甲○○賠償非財產上之損害。茲審酌上訴人甲○○為國中畢業，
    從事復健按摩業，月入一、二萬元；上訴人乙○○為初中畢業，從事修改衣服，
　　月入三、四萬元（參見本院卷第一０七頁）等情，認上訴人乙○○得請求之非財
　　產上損害賠償以四十萬元為適當。從而上訴人甲○○對上訴人乙○○負有損害賠
    償責務四十萬元。
３、依上所述，上訴人甲○○對乙○○負有債務合計一百一十一萬二千五百五十五元
　　（646500+66055+400000=0000000）。
五、按二人互負債務，而其給付種類相同，並均屆清償期者，各得以其債務，與他方
    之債務互，為抵銷，民法第三百三十四條第一項定有明文。本件上訴人乙○○對
    上訴人負有給付剩餘財產三百五十四萬三千零一十八元之債務，而上訴人甲○○
    對乙○○亦有一百一十一萬二千五百五十五元債務，且並無依債之性質不能抵銷
    或依當事人之特約不得抵銷之情。上訴人乙○○主張抵銷之，即無不可。經抵銷
　　後，上訴人乙○○尚應給付甲○○剩餘財產二百四十三萬零四百六十三元（0000
　　000-0000000=0000000)。
六、綜上所述，上訴人甲○○依民法第一千零三十條之一第一項規定，請求上訴人乙
    ○○給付二百四十三萬零四百六十三元及自起訴狀繕本送達翌日即八十九年七月
    十六日起至清償日止，按年息百分之五計算之利息，為有理由，應予准許，逾此
　　部分之請求為無理由，應予駁回。原審就超過上開應准許部分，為上訴人乙○○
　　敗訴之判決，並為假執行之宣告，尚有未洽，上訴人乙○○就此部分指摘原判決
    不當，求予廢棄改判，為有理由，爰由本院將原判決此部分廢棄，並駁回上訴人
　　甲○○在第一審之訴及假執行之聲請。至於上開應准許部分，原審判命上訴人乙
　　○○給付，並為假執行之宣告，核無違誤，上訴人乙○○上訴意旨，就此部分指
　　摘原判決不當，求予廢棄，為無理由，應予駁回。上訴人甲○○請求不應准許部
　　分，原判決為上訴人甲○○敗訴之判決，並駁回其假執行之聲請，經核於法並無
　　不合，上訴人甲○○上訴意旨求予廢棄改判，為無理由，應駁回其上訴。
七、本件事證已明，兩造其餘攻擊防禦方法，經核與本判決之結果不生影響，爰不予
　　一一論述。
八、據上論結：本件上訴人乙○○上訴為一部有理由，一部無理由，上訴人甲○○上
　　訴為無理由，依民事訴訟法第四百五十條第、第四百四十九條第一項、第七十九
　　條但書、第七十八條，判決如主文。
中　　　華　　　民　　　國　　九十一　　年　　　九　　　月　　　十七　　日
　　　　　　　　　　　　　　　　臺灣高等法院民事第十一庭
                                        審判長法  官　吳  景  源
                                              法　官　連  正  義
                                              法　官　滕  允  潔
右正本係照原本作成。
兩造如不服本判決，應於收受送達後二十日內向本院提出上訴書狀，其未表明上訴理
由者，應於提出上訴後二十日內向本院補提理由書狀（均須按他造當事人之人數附繕
本）上訴時應提出委任律師或具有律師資格之人之委任狀；委任有律師資格者，另應
附具律師及格證書及釋明委任人與受任人有民事訴訟法第四百六十六條之一第一項但
書或第二項（詳附註）所定關係之釋明文書影本。
中　　　華　　　民　　　國　　九十一　　年　　　九　　　月　　　十八　　日
　　　　　　　　　　　　　　　　　　      　　書記官  邵  淑  津
附註：
民事訴訟法第四百六十六條之一（第一項、第二項）：
對於第二審判決上訴，上訴人應委任律師為訴訟代理人。但上訴人或其法定代理人具
有律師資格者，不在此限。
上訴人之配偶、三親等內之血親、二親等內之姻親，或上訴人為法人、中央或地方機
關時，其所屬專任人員具有律師資格並經法院認為適當者，亦得為第三審訴訟代理人
。
